臺灣屏東地方法院刑事判決　　　　　　　100年度易字第395號
公　訴　人　臺灣屏東地方法院檢察署檢察官
被　　　告　李季蓓
上列被告因妨害名譽案件，經檢察官提起公訴（99年度偵字第
9546、9963號），本院判決如下：
    主  文
李季蓓犯誹謗罪，共肆罪，各處拘役貳拾日，如易科罰金，均以
新臺幣壹仟元折算壹日；又犯公然侮辱罪，共貳罪，各處拘役拾
伍日，如易科罰金，均以新臺幣壹仟元折算壹日。應執行拘役捌
拾日，如易科罰金，以新臺幣壹仟元折算壹日。
    事實及理由
一、犯罪事實：
（一）李季蓓與陳杏君因細故而有糾紛，李季蓓竟分別基於意圖
      散布於眾而誹謗陳杏君名譽之犯意，於附表編號1 至3 、
      5 所示之時、地，以如附表編號1至3、5 所示之言語，指
      摘陳杏君與他人有染、私德不佳等，足以毀損陳杏君之名
      譽。另又分別基於公然侮辱陳杏君之犯意，在附表編號該
      4 、6 不特定之多數人得共見共聞之場所，公然以附表編
      號該4 、6 之「討客兄」等穢語，辱罵侮辱陳杏君。
（二）案經陳杏君內政部警政署刑事警察局移送臺灣屏東地方法
      院檢察署檢察官偵查起訴。
二、證據名稱：
（一）被告李季蓓自白：承認有為附表編號3 、6 之誹謗、公然
      侮辱犯行。
（二）被害人即告訴人陳杏君、證人即被害人陳杏君之女林真如
      、證人即被害人陳杏君之夫林啟信、證人楊承憲於警詢及
      偵查中之供述、證述。
（三）證人林明瑩、潘東富、鄭文祺、江志鵬於偵查中之證述。
（四）被害人所提99年8 月12日2 點許及99年8 月12日晚上7 、
      8 點之錄音光碟及譯文。
（五）本院100年7月13日審判期日之勘驗筆錄。
三、被告雖否認有為附表編號1 至3 、5 之誹謗及公然侮辱之犯
    行，辯稱：伊沒有講那些話，為被害人作證的那些人，林明
    瑩部分是被害人有向其買保險，潘東富有欠被害人人情，江
    志鵬是廟裡的會計，鄭文祺是被害人喝酒的朋友，他們所證
    均不實云云。惟查除被害人指述被告所為上開附表編號1 至
    3 、5 之誹謗及公然侮辱之言詞，內容均係在毀損或侮辱被
    害人之名譽，且甚不文雅，被害人應無只為使被告遭判輕罪
    而串通證人致證人知曉、聽聞該等足以毀損或侮辱被害人名
    譽之事外，證人林明瑩、潘東富、鄭文祺、江志鵬於偵查中
    不利被告之證述均經具結，被告亦無法指出與證人有何仇怨
    或嫌隙，證人林明瑩等應無甘冒偽證罪責而誣指被告之動機
    及必要，故被告所辯，顯係卸責之詞不足採信。
四、核被告就附表編號1 至3 、5 所為，因被告業已指謫有害於
    被害人陳杏君名譽之具體事實，被告所為，均係犯刑法310
    條第1 項之誹謗罪。被告就附表編號4 、6 所為，因被告所
    為「討客兄」等言詞，乃在足使不特定人或多數人得以共見
    共聞之狀態所為，自應認已達公然程度，惟僅屬辱罵、嘲笑
    被害人陳杏君而有害於其名譽，並無指謫相關之具體事實，
    被告該等所為應僅構成刑法第309 條第1 項之公然侮辱罪，
    公訴意旨認係構成犯刑法第310 條第1 項之誹謗罪，容有誤
    會，惟其基本社會事實同一，起訴法條均應予變更。被告所
    為上開4 件誹謗及2 件公然侮辱犯行，時間或地點或在場人
    士不同，顯屬犯意各別，行為不同，應予分論並罰。爰審酌
    被告與告訴人雖因細故而有糾紛，不以正當途徑解決紛爭或
    誤會，竟多次惡言相向，用語傷人名譽匪淺，且犯後最初否
    認全部犯罪，一直到本院勘驗被害人所提附表編號3 、6 之
    錄音光碟，核與被害人所提錄音譯文相符後才願承認該2 件
    犯罪，其他件則仍全部否認飾詞卸責，並兼衡其犯罪之動機
    、目的、手段、素行、經濟狀況及智識程度等一切情狀，分
    別量處如主文所示之刑及諭知易科罰金之折算標準後，再依
    法定其應執行之刑及諭知同一易科罰金之折算標準，均如主
    文所示，以示懲儆。
五、應適用之法條：
（一）刑事訴訟法第299 條第1 項前段、第300 條、第310 條之
      1 第1 項。
（二）刑法第309 條第1 項、第310 條第1 項、第41條第1 項前
      段、第51條第6 款，刑法施行法第1 條之1 。
本案經檢察官劉昀到庭執行職務。
中    華    民    國   100    年    8     月    31    日
                  刑事第二庭  法  官  黃紀錄
如不服本判決應於收受判決後10日內向本院提出上訴書狀，並
應敘述具體理由；其未敘述上訴理由者，應於上訴期間屆滿後
20日內向本院補提理由書（均須按他造當事人之人數附繕本）
「切勿逕送上級法院」。
中    華    民    國   100    年    9     月    1     日
                                書記官  戴仲敏
附表
┌──┬──────┬────────┬──────────────┐
│編號│時間        │地點            │指摘陳杏君之言語            │
├──┼──────┼────────┼──────────────┤
│ 1  │99年5 月間某│屏東縣高樹鄉山下│陳杏君出去與人開房間，又被熟│
│    │日          │路111-21 號     │悉的人遇到等語。            │
├──┼──────┼────────┼──────────────┤
│ 2  │99年6 月間某│屏東縣高樹鄉勝利│陳杏君與連長在一起很久了，用│
│    │日          │路6 號路旁      │到不要用了，你跟福仔擱咧旗等│
│    │            │                │語。                        │
├──┼──────┼────────┼──────────────┤
│ 3  │99年8 月12日│屏東縣高樹鄉勝利│妳這個查某，敢吃擱不敢承認，│
│    │2 時許      │路29號          │你這個查某，有夠恐怖，人偷吃│
│    │            │                │人菜店仔人偷吃就說嘿君仔吃擱│
│    │            │                │不吃了啦！.. . 你這個查某討 │
│    │            │                │客兄真正討擱有夠厲害的啦，討│
│    │            │                │擱女兒都衛妳等語。          │
├──┼──────┼────────┼──────────────┤
│ 4  │99年8 月12日│屏東縣高樹鄉立雅│杏君仔討客兄等語。          │
│    │上午某時許  │鮮花店外路旁    │                            │
├──┼──────┼────────┼──────────────┤
│ 5  │99年8 月12日│屏東縣高樹鄉共榮│黑嘴攏說沒吃，下面吃夠飽，和│
│    │16時許      │巷路旁          │連長在一起很久了，討客兄要給│
│    │            │                │她一點教訓等語。            │
├──┼──────┼────────┼──────────────┤
│ 6  │99年8 月12日│屏東縣高樹鄉勝利│嘴攏說沒吃，下面吃夠飽，會脹│
│    │19、20時許  │路29號          │死啦等語。                  │
└──┴──────┴────────┴──────────────┘